【裁判字號】    92,交簡上,62
【裁判日期】    921008
【裁判案由】    過失傷害
【裁判全文】
臺灣臺北地方法院刑事判決                        九十二年度交簡上字第六二號
    上  訴  人  乙○○  男，四.
右列上訴人因過失傷害案件，不服本院新店簡易庭民國九十二年一月二十三日九十一
年度店交簡字第四三七號簡易判決（臺灣臺北地方法院檢察署檢察官聲請簡易判決處
刑書案號：九十一年度偵字第一九三二號），提起上訴，本院管轄之第二審合議庭判
決如左：
    主    文
原判決撤銷。
乙○○從事業務之人，因業務上之過失傷害人，處拘役伍拾伍日，如易科罰金，以
佰元折算壹日。
    事    實
一、乙○○為康和水電工程有限公司（以下簡稱康和水電公司）負責人，平日以康和
    水電公司所有、車牌號碼Ｑ五－二五二九號箱式自用小客車載運水電裝修材料、
    工具，為以駕駛為附隨業務之人；民國九十年十月二十日晚間十一時二十五分許
    ，乙○○駕駛康和水電公司所有、車牌號碼Ｑ五－二五二九號箱式自用小客車沿
    當時限速為每小時四十公里之臺北縣新店市○○路○段由北向南方向行駛，行經
    該路段五十九號前，因車輛引擎故障熄火，乙○○乃將車輛停放外側車道，原應
    注意汽車發生故障不能行駛，應即設法移置於無礙交通之處，該故障車輛在未移
    置前或移置後均應豎立車輛故障標誌，該標誌在行車時速四十公里之路段，應豎
    立於車身後方五公尺至三十公尺之路面上，而當時天氣晴、夜間有照明、市區○
    ○道路乾燥、平直、無缺陷及障礙，依乙○○之智識、能力，又無不能注意之情
    事，詎乙○○竟疏未豎立車輛故障標誌，亦未燃亮警示燈光，逕自離開車輛前往
    路旁商店，適有甲○○騎乘車牌號碼ＷＴＳ－０四０號輕型機車沿臺北縣新店市
    ○○路○段北向南方向外側車道行駛，行經該路段五十九號前，亦疏未注意車前
    狀況、隨時採取必要之安全措施，貿然前行，嗣見乙○○所駕駛、未放置故障標
    誌、停放外側車道上之車牌號碼Ｑ五－二五二九號箱式自用小客車，已閃煞不及
    ，甲○○所乘機車車頭遂撞擊乙○○所駕車輛車尾左側，甲○○因而人車倒地，
    受有頭部創傷併臉頰鼻部長約五公分撕裂傷之傷勢。乙○○肇事後，於員警前往
    現場處理時，不逃避接受裁判而當場向警員自首、承認為肇事人而願接受裁判。
二、案經甲○○訴由臺北縣政府警察局新店分局報請臺灣臺北地方法院檢察署檢察官
    聲請簡易判決處刑。
    理    由
一、訊據被告乙○○固不否認為康和水電公司負責人，平日以康和水電公司所有、車
    牌號碼Ｑ五－二五二九號箱式自用小客車載運水電裝修材料、工具，九十年十月
    二十日晚間十一時二十五分許，其駕駛康和水電公司所有、車牌號碼Ｑ五－二五
    二九號箱式自用小客車沿當時限速為每小時四十公里之臺北縣新店市○○路○段
    由北向南方向行駛，行經該路段五十九號前，因車輛引擎故障熄火，乃將車輛停
    放外側車道，但未豎立車輛故障標誌，亦未燃亮警示燈光，逕自離開車輛前往路
    旁商店，適告訴人甲○○騎乘車牌號碼ＷＴＳ－０四０號輕型機車沿臺北縣新店
    市○○路○段北向南方向外側車道行駛，行經該路段五十九號前，亦疏未注意車
    前狀況、隨時採取必要之安全措施，貿然前行，告訴人所乘機車車頭遂撞擊被告
    所駕車輛車尾左側，告訴人因而人車倒地等情，惟矢口否認因業務上之過失傷害
    人，辯稱：當日其係駕駛該車牌號碼Ｑ五－二五二九號箱式自用小客車返家，並
    非執行業務，其所駕車輛因故障停放外側車道上之際，車尾紅色停車燈及車頭大
    燈並未熄滅，其因認下車央請他人協助推車及聯繫拖吊事宜較為重要，故未豎立
    車輛故障標誌逕自離開車輛前往路旁商店，本件事故發生乃因告訴人觀看該路段
    對向之其他車禍事故、疏未注意車前狀況復超速行駛，始自後撞擊被告所駕車輛
    ，被告並無過失，且告訴人人車倒地後，被告旋即在旁扶持迄至告訴人由救護車
    輛送醫救治，並未見告訴人顏面流血，告訴人警訊時亦僅稱鼻樑骨破裂，並未提
    及臉頰鼻樑撕裂傷，故診斷書所載告訴人之傷勢顯然可疑，應係告訴人開刀傷口
    ，聲請調閱告訴人手術前臉部照片、Ｘ光片並送請告訴人鑑定有無開刀之必要云
    云。
二、經查：
（一）被告為康和水電公司負責人，平日以康和水電公司所有、車牌號碼Ｑ五－二五
      二九號箱式自用小客車載運水電裝修材料、工具，為以駕駛為附隨業務之人，
      九十年十月二十日晚間十一時二十五分許，被告駕駛康和水電公司所有、車牌
      號碼Ｑ五－二五二九號箱式自用小客車沿當時限速為每小時四十公里之臺北縣
      新店市○○路○段由北向南方向行駛，行經該路段五十九號前，因車輛引擎故
      障熄火，乃將車輛停放外側車道，但未豎立車輛故障標誌，逕自離開車輛前往
      路旁商店，適告訴人騎乘車牌號碼ＷＴＳ－０四０號輕型機車沿臺北縣新店市
      ○○路○段北向南方向外側車道行駛，行經該路段五十九號前，亦疏未注意車
      前狀況、隨時採取必要之安全措施，貿然前行，嗣見被告所駕駛、未放置故障
      標誌、停放外側車道上之車牌號碼Ｑ五－二五二九號箱式自用小客車，已閃煞
      不及，告訴人所乘機車車頭遂撞擊被告所駕車輛車尾左側，告訴人因而人車倒
      地，受有頭部創傷併臉頰鼻部長約五公分撕裂傷等傷勢之事實，業據告訴人於
      警、偵訊及本院調查、審理中指訴纂詳，核與臺北縣政府警察局新店分局道路
      交通事故調查報告表、現場照片、車輛照片、診斷書、車籍作業系統－查詢認
      可資料、經濟部商業司公司登記資料及申請案件查詢系統查詢單所載相符，除
      被告是否有過失、是否業務上之過失及告訴人是否受有臉頰鼻部約五公分撕裂
      傷外，亦經被告坦承不諱；而當日天氣晴、夜間有照明、市區○○道路乾燥、
      平直、無缺陷及障礙，依被告之智識、能力，又無不能注意之情事，及臺北縣
      新店市○○路○段當時限速為每小時四十公里，亦經臺北縣政府警察局新店分
      局據報到場處理之員警觀察後記載明確，有道路交通事故調查報告表附卷可稽
      。
（二）被告雖矢口否認因業務上之過失傷害人，辯稱其所駕車輛因故障停放外側車道
      之際，車尾紅色停車燈及車頭大燈並未熄滅，本件事故發生乃因告訴人觀看該
      路段對向之其他車禍事故、疏未注意車前狀況復超速行駛，始自後撞擊其所駕
      車輛，其並無過失，且告訴人當日顏面並未流血，顯見告訴人並無臉頰鼻部撕
      裂傷之傷勢云云，然：
    １九十年十月二十日晚間十一時二十五分許，被告因所駕駛之車牌號碼Ｑ五－二
      五二九號箱式自用小客車引擎故障熄火而將車輛停放當時限速為每小時四十公
      里之臺北縣新店市○○路○段由北向南方向外側車道後，並未在車輛後方豎立
      任何車輛故障標誌，亦未燃亮警示燈光，此迭經被告於警、偵訊及本院調查、
      審理中坦認屬實，核與告訴人指訴情節及現場照片、車輛照片所示一致，前已
      述及，而事故後被告所駕車牌號碼Ｑ五－二五二九號箱式自用小客車並未燃亮
      任何燈光，並經本院職權查證明確，此觀偵卷第十九頁至第二十一頁所附現場
      及車輛照片中，被告所駕車輛後方紅色煞車燈並未如同其他途經該處之車輛車
      尾燈光鮮明可見、僅略反射立於車輛正後方員警拍照採證時之閃光燈，而員警
      由側面拍攝被告所駕車輛時，該車輛前後均相當昏暗、無任何燈光，路旁停放
      之其他車輛車身亦無反射任何紅色煞車燈光等節自明，參諸被告於本院調查中
      自承聽聞碰撞聲響後，旋即前往察看告訴人傷勢，並扶持告訴人直至救護車輛
      將告訴人送醫，被告顯未於事故後返回車輛內將車頭大燈或車尾紅色煞車燈熄
      滅，是被告當日因所駕車輛故障熄火而將車輛停放外側車道之際，非唯未在車
      後豎立車輛故障標誌、燃亮警示燈光，且未燃亮車頭大燈及車尾煞車燈光，即
      逕自離開車輛、前往路旁商店，應堪認定，被告辯稱尚有燃亮其他燈光警示後
      方來車云云，已無可採。
    ２本件車禍後被告所駕車牌號碼Ｑ五－二五二九號箱式自用小客車車尾左側鋼板
      及圓柱體金屬保險桿略凹陷變形，後擋風玻璃左側破損，告訴人所乘機車則係
      車頭車殼破裂、掉落，此有現場照片、車輛照片可佐，並經被告肯認無訛；又
      告訴人所乘機車車禍後係直接向左倒在被告所駕車輛後方四十公分處，並未在
      地面上留下刮擦痕跡，碰撞前亦無煞車痕跡，此亦有道路交通事故調查報告表
      、現場照片在卷可按，且為被告所不爭執，參諸告訴人當庭陳稱當日其迄至距
      離被告所停放之車輛約一至二公尺處始發現該車輛，閃煞不及旋即發生碰撞，
      則告訴人所乘機車於碰撞前既未及煞車，碰撞時之力道即為告訴人行駛速度之
      表現，而當日被告所駕車輛、告訴人所乘機車碰撞程度尚屬輕微，現場並無任
      何高速行駛、猛力碰撞而車輛嚴重破損、碎片飛濺、駕駛人彈起、車輛滑出之
      痕跡，是並無證據足認告訴人當日係超速行駛，被告指稱告訴人係超速行駛而
      撞及其所停放之車輛，亦非有據。
    ３又告訴人於九十年十月二十日因受有頭部創傷併臉頰鼻部長約五公分撕裂傷之
      傷勢，前往財團法人天主教耕莘醫院（以下簡稱耕莘醫院）急診就醫，接受傷
      口縫合手術並住院治療，此有耕莘醫院診斷書在卷可資佐憑，而被告亦於本院
      調查中供承其聽聞碰撞聲響後旋即上前察看告訴人並扶持告訴人迄至救護車輛
      到達現場，核與告訴人所述情節及偵卷所附現場照片吻合，前曾提及，被告復
      以書狀供稱扶持告訴人等待救護車輛到達前，曾見告訴人流鼻血，則告訴人前
      揭頭部創傷併臉頰鼻部長約五公分撕裂傷之傷勢係因本件事故所致，並非其原
      有之傷勢或車禍後另受之新傷，亦足認定，參諸耕莘醫院為有相當規模、知名
      度之醫療院所，自無針對告訴人之傷勢為虛偽不實記載之可能或必要，且告訴
      人於事故翌日即九十年十月二十一日接受員警訊問時，即已指稱其受有鼻樑內
      樑骨破裂等傷勢，顯見告訴人確受有頭部創傷併臉頰鼻部長約五公分撕裂傷之
      傷勢，僅該撕裂傷係發生在鼻部內側，被告辯稱未見告訴人流血，其所受傷勢
      可疑云云，顯屬無稽。
    ４至被告聲請調閱告訴人手術前臉部照片、Ｘ光片並送請告訴人鑑定有無開刀之
      必要部分，因醫療院所並非檢警偵查機關，旨在給予病患診斷、治療，本無就
      病患傷勢以相片採證之義務及必要，而告訴人就其傷勢有無進行手術必要，亦
      與被告是否因過失致告訴人受傷無涉，本院認均無調查必要，附此敘明。
（三）按汽車發生故障不能行駛，應即設法移置於無礙交通之處，該故障車輛在未移
      置前或移置後均應豎立車輛故障標誌，該標誌在行車時速四十公里之路段，應
      豎立於車身後方五公尺至三十公尺之路面上；道路交通安全規則所用名詞釋義
      如左：（一）汽車：指在道路上不依軌道或電力架線而以原動機行駛之車輛（
      包括機器腳踏車）；前項第一款所指之汽車，如本規則同一條文或相關條文就
      機器腳踏車另有規定者，係指除機器腳踏車以外四輪以上之車輛；汽車行駛時
      ，駕駛人應注意車前狀況及兩車併行之間隔，並隨時採取必要之安全措施，道
      路交通安全規則第一百十二條第一項第十二款前段、第二條第一項第一款、第
      二項、第九十四條第三項定有明文。本件被告於九十年十月二十日晚間十一時
      二十五分許，駕駛車牌號碼Ｑ五－二五二九號箱式自用小客車沿當時限速為每
      小時四十公里之臺北縣新店市○○路○段由北向南方向行駛，行經該路段五十
      九號前，因車輛引擎故障熄火，被告乃將車輛停放外側車道，當時天氣晴、夜
      間有照明、市區○○道路乾燥、平直、無缺陷及障礙，依被告之智識、能力，
      又無不能注意之情事，前皆提及，詎被告竟疏未豎立車輛故障標誌，亦未燃亮
      警示燈光，逕自離開車輛前往路旁商店，適告訴人騎乘車牌號碼ＷＴＳ－０四
      ０號輕型機車沿臺北縣新店市○○路○段北向南方向外側車道行駛，行經該路
      段五十九號前，亦疏未注意車前狀況、隨時採取必要之安全措施，貿然前行，
      嗣見被告所駕駛、未放置故障標誌、停放外側車道上之車牌號碼Ｑ五－二五二
      九號箱式自用小客車，已閃煞不及，告訴人所乘機車車頭遂撞擊被告所駕車輛
      車尾左側，告訴人因而人車倒地，受有頭部創傷併臉頰鼻部長約五公分撕裂傷
      之傷勢，被告有疏未在發生故障不能行駛、停放在外側車道之車輛後方五公尺
      至三十公尺路面上豎立車輛故障標誌之過失甚明，且其過失與告訴人之傷害間
      有相當因果關係，臺灣省臺北縣區車輛行車事故鑑定委員會亦同此認定，有臺
      灣省臺北縣區車輛行車事故鑑定委員會北鑑字第九一０六五九號覆函暨鑑定意
      見書可資參佐。告訴人雖亦有疏未注意車前狀況、隨時採取必要安全措施之過
      失，但告訴人之過失並不能減免被告之過失，併此敘明。
（四）綜上所述，被告所辯顯係卸責、避就之詞，洵無可採，本件事證已臻明確，被
      告犯行洵堪認定，應依法論科。
三、被告為康和水電公司負責人，平日以康和水電公司所有、車牌號碼Ｑ五－二五二
    九號箱式自用小客車載運水電裝修材料、工具，為以駕駛為附隨業務之人，是核
    其所為，係犯刑法第二百八十四條第二項前段從事業務之人，因業務上之過失傷
    害人罪。檢察官聲請簡易判決處刑書雖認被告係犯刑法第二百八十四條第一項前
    段之過失傷害罪嫌，但公訴檢察官於本院審理時已當庭變更起訴法條為同法第二
    百八十四條第二項前段之從事業務之人，因業務上之過失傷害人罪，本院即無庸
    變更起訴法條，合先敘明。被告雖辯稱其當日係在駕駛該車輛返家途中肇事，並
    非在執行業務，惟刑法上所謂業務，係指個人基於社會地位繼續反覆所執行之事
    務，其主要業務固不待論，即為完成主要業務所附隨之準備工作與輔助工作，亦
    應包括在內，最高法院七十一年度台上字第一五五０號著有判例可資參照，本件
    被告既以駕駛車牌號碼Ｑ五－二五二九號箱式自用小客車載運水電裝修材料、工
    具為附隨業務，縱肇事時被告並非在執行業務，亦不影響其係因附隨業務上駕駛
    該箱式自用小客車之過失傷害告訴人，併此敘明。被告肇事後，於警員前往現場
    處理時，不逃避接受裁判而當場向警員自首、承認為肇事人而願接受裁判，此經
    本院職權查證屬實，有臺北縣政府警察局新店分局店警刑字第０九二００一八七
    四三號、本院刑事庭公務電話紀錄附卷可參，被告對於有權偵查犯罪之機關尚不
    知犯罪事實及犯罪人之前自首而願接受裁判，應依刑法第六十二條前段之規定減
    輕其刑。原審認事證明確，依刑事訴訟法第四百四十九條第一項前段、第四百五
    十四條第二項，刑法第二百八十四條第一項前段、第六十二條、第四十一條（漏
    載第一項前段），罰金罰鍰提高標準條例第一條前段、第二條判處被告拘役三十
    日，並諭知如易科罰金之折算標準，固非無見，惟被告為康和水電公司負責人，
    平日以康和水電公司所有、車牌號碼Ｑ五－二五二九號箱式自用小客車載運水電
    裝修材料、工具，為以駕駛為附隨業務之人，均已論及，原審漏未審認及此，認
    被告係犯行法第二百八十四條第一項前段因過失傷害人罪，其認定事實及適用法
    律即有違誤，被告上訴否認犯行雖無理由，但原審認定事實、適用法律既有前開
    疏漏、違誤，原判決自屬無可維持，應予撤銷並由本院另為適法之裁判。爰審酌
    被告並無前科、素行良好，有臺灣高等法院被告全國前案紀錄表可按，因一時失
    慮、疏未遵守道路交通安全規則而肇事致告訴人受傷，犯後旋即自首但仍否認犯
    行、飾詞狡辯、未見悔意反省，且事故發生迄今已近二年猶未賠償告訴人所受損
    害，漠視他人身心痛苦，告訴人傷勢非鉅，且就本件事故之發生，告訴人亦有過
    失等一切情狀，量處如主文所示之刑，並諭知如易科罰金之折算標準，以資懲儆
    。
據上論斷，應依刑事訴訟法第四百五十五條之一第三項、第三百六十九條第一項前段
、第三百六十四條、第二百九十九條第一項前段，刑法第二百八十四條第二項前段、
第四十一條第一項前段、第六十二條前段，罰金罰鍰提高標準條例第一條前段、第二
條，判決如主文。
本案經檢察官越方如到庭執行職務。
中      華      民      國    九十二    年      十      月      八      日
                              臺灣臺北地方法院交通法庭
                                      審判長法  官  陳  博  文
                                            法  官  鄧  德  倩
                                            法  官  洪  文  慧
右正本證明與原本無異。
本判決不得上訴。
                                            書記官  江  虹  儀
中      華      民      國    九十二    年      十      月      八      日


司法院資訊處製作；財團法人民間司法改革基金會備份。
